【裁判字號】    97,簡上,113
【裁判日期】    970630
【裁判案由】    違反保護令罪
【裁判全文】
臺灣士林地方法院刑事判決             97年度簡上字第113號
公  訴  人  臺灣士林地方法院檢察署檢察官
上  訴  人  乙○○
即  被  告
上列上訴人即被告因違反保護令案件，不服本院士林簡易庭於中
華民國97年3 月26日所為97年度士簡字第311 號第一審刑事簡易
判決（偵查案號：臺灣士林地方法院檢察署97年度撤緩偵字第23
號），提起上訴，本院管轄第二審之合議庭判決如下：
    主  文
原判決撤銷。
乙○○違反法院依家庭暴力防治法第14條第1 項所為禁止實施家
庭暴力行為之裁定，處有期徒刑肆月，如易科罰金，以銀元佰
元即新臺幣玖佰元折算壹日，減為有期徒刑貳月，如易科罰金，
以銀元佰元即新臺幣玖佰元折算壹日。
    事  實
一、乙○○係甲○○之子，為家庭暴力防治法第3 條第3 款所定
    之家庭成員關係，乙○○明知本院於民國94年8 月19日以94
    年度家護字309 號核發民事通常保護令，禁止乙○○對甲○
    ○實施身體或精神上不法侵害之行為，有效期間為1 年，其
    明知甲○○係受民事通常保護令保護之人，竟基於違反上開
    保護令之犯意，於95年1 月3 日晚間9 時許，在臺北市○○
    區○○路135 巷8 號4 樓住處內，因與甲○○發生爭執，乙
    ○○即違反上開裁定，手持1 把刀向甲○○揮舞，並當場推
    倒甲○○，造成甲○○受有右手腕擦傷之傷害（傷害部分未
    據告訴），乙○○並於步出家門後，砸毀甲○○所有之車牌
    號碼EP-1686 號自用小客車之玻璃（毀損部分未據告訴），
    以此方式對甲○○實施精神、身體上不法侵害。嗣經甲○○
    報警處理，而悉上情。
二、案經被害人甲○○訴由臺北市政府警察局北投分局報告臺灣
    士林地方法院檢察署檢察官偵查起訴。
    理  由
一、前揭犯罪事實，業據被告乙○○於警詢、偵查及本院審理中
    均坦承不諱，核與告訴人甲○○於警詢及偵查、證人即被告
    之母親鄭秀英於偵查所述情節相符（見95年度偵字第2797號
    卷第10頁至第12頁、第27頁至第28頁），並有告訴人甲○○
    所提供之臺北市立聯合醫院95年1 月3 日出具之甲種診斷書
    1 紙、車輛玻璃遭毀損相片4 張在卷可稽（見上開偵查卷第
    19頁至第21頁）；又告訴人甲○○因不堪被告乙○○實施家
    庭暴力，而向本院聲請民事通常保護令，經本院於94年8 月
    19日以94年度家護字第309 號裁定核發民事通常保護令，其
    內容為令乙○○不得對甲○○實施身體或精神上不法侵害之
    行為、不得直接或間接對甲○○騷擾等情，有本院上開民事
    通常保護令影本1 紙在卷可稽（見上開偵查卷第14頁至第15
    頁），足徵被告乙○○之自白與事實相符，堪已採信，本件
    事證明確，被告犯行洵堪認定，應予依法論科。
二、被告行為後，刑法業於94年2 月2 日修正公布，並於95 年7
    月1 日施行，參酌最高法院95年5 月23日刑事庭第8 次會議
    決議，修正後刑法第2 條第1 項之規定，係規範行為後法律
    變更所生新舊法律比較適用之準據法，於刑法施行後，應適
    用修正後刑法第2 條第1 項之規定，為「從舊從輕」之比較
    。另於比較時應就罪刑有關之共犯、未遂犯、想像競合犯、
    牽連犯、連續犯、結合犯，以及累犯加重、自首減輕暨其他
    法定加減原因（如身分加減）與加減比例等一切情形，本於
    統一性及整體性原則，綜其全部罪刑之結果而為比較，茲就
    比較情形分述如下：
    (一)修正前刑法第41條第1 項前段規定：「犯最重本刑為5 年
      以下有期徒刑以下之刑之罪，而受6 個月以下有期徒刑或
      拘役之宣告，因身體、教育、職業、家庭之關係或其他正
      當事由，執行顯有困難者，得以1 元以上3 元以下折算1
      日，易科罰金。」，上開易科罰金折算標準，並依被告行
      為時之罰金罰鍰提高標準條例第2 條前段（現已刪除，下
      稱修正前罰金罰鍰提高標準條例第2 條）規定，就其原定
      數額提高為100 倍折算1 日，則被告行為時之易科罰金折
      算標準，應以銀元100 元以上300 元以下折算1 日，經折
      算為新臺幣後，應以新臺幣300 元以上900 元以下折算1
      日；被告行為後之修正後刑法第41條第1 項前段則規定：
      「犯最重本刑為5 年以下有期徒刑以下之刑之罪，而受6
      個月以下有期徒刑或拘役之宣告者，得以新臺幣1,000 元
      、2,000 元或3,000 元折算1 日，易科罰金。」，經比較
      修正前後之易科罰金折算標準，以適用被告行為時之修正
      前刑法規定，並同時引用被告行為時之修正前罰金罰鍰提
      高標準條例第2 條之規定，較有利於被告，則應依修正後
      刑法第2 條第1 項前段，適用修正前刑法第41條第1 項前
      段規定，定其易科罰金之折算標準。
    (二)被告行為後，家庭暴力防治法已於96年3 月28日修正公布
      ，舊法第50條調整後列為新法之第61條，新法第61條僅將
      條文中「違反法院依第13條、第15條所為下列之裁定」依
      照修法時條號之變動修正為「違反法院依第14條第1 項、
      第16條第3 項所為之下列裁定」，實質上並無變更，故不
      生新舊法比較之問題，自應逕行適用裁判時即修正後之規
      定，附此敘明。
    (三)經綜合比較新舊法結果，以行為時法對被告有利，自應依
      刑法第2 條第1 項前段規定，整體適用行為時之修正前刑
      法第41條第1 項前段、修正前罰金罰鍰提高標準條例第2
      條等規定。
三、核被告所為，係犯修正後家庭暴力防治法第61條第1 款之違
    反保護令罪。原審認被告前開犯行，係犯修正前家庭暴力防
    治法第13條，論處有期徒刑10月，減為有期徒刑5 月，如易
    科以新臺幣2000元折算壹日，原審就適用法條及諭知易科罰
    金之標準，均有違誤，且被告於本院審理期間，已痛改前非
    ，並獲得告訴人諒解等情，亦有本院審判筆錄在卷可憑（見
    本院卷第28頁），原審就此未及審酌而為量刑，亦有未合，
    是被告上訴指摘原判決量刑過重，非無理由，自應由本院予
    以撤銷改判。爰審酌被告經法院裁定後，猶不知戒慎，對告
    訴人不尊重，造成告訴人身體及精神上傷害，其於犯後尚能
    坦承犯行，並獲得告訴人諒解，及其品行、犯罪動機、目的
    、手段、生活狀況、智識程度及犯罪所生之損害等一切情狀
    ，量處如主文所示之刑，並依修正前刑法第41條第1 項規定
    諭知易科罰金之折算標準。因被告之犯罪時間在96年4 月24
    日以前，亦無其他不合中華民國96年罪犯減刑所定不得減刑
    之情形，爰依中華民國96年罪犯減刑條例第2 條第1 項第3
    款、第7 條規定，減其宣告刑二分之一，即減為有期徒刑2
    月，並諭知易科罰金之折算標準，以資懲儆。
據上論斷，應依刑事訴訟法第455 條之1 第1 項、第3 項、第36
9 條第1 項前段、第364 條、第299 條第1 項前段，家庭暴力防
治法第61條第1 款、刑法第2 條第1 項前段、第11條、修正前刑
法第41條第1 項、修正前罰金罰鍰提高標準條例第2 條，現行法
規所定貨幣單位折算新臺幣條例第2 條，刑法施行法第1 條之1
，中華民國96年罪犯減刑條例第2 條第1 項第3 款、第7 條，判
決如主文。
本案經檢察官吳維雅到庭執行職務。
中    華    民    國    97    年    6     月    30    日
                  刑事第四庭審判長法  官  趙文卿
                                  法  官  洪慕芳
                                  法  官  高雅敏
以上正本證明與原本無異。
本判決不得上訴。
                                  書記官  田瑾俐
中    華    民    國    97    年    6     月    30    日
附錄本案法條：
家庭暴力防治法第61條
違反法院依第14條第1 項、第16條第3 項所為之下列裁定者，為
本法所稱違反保護令罪，處3 年以下有期徒刑、拘役或科或併科
新臺幣10萬元以下罰金：
一、禁止實施家庭暴力。
二、禁止騷擾、接觸、跟蹤、通話、通信或其他非必要之聯絡行
    為。
三、遷出住居所。
四、遠離住居所、工作場所、學校或其他特定場所。
五、完成加害人處遇計畫。


司法院資訊處製作；財團法人民間司法改革基金會備份。
